【裁判字號】    88,交訴,172
【裁判日期】    890728
【裁判案由】    過失致死
【裁判全文】
臺灣板橋地方法院刑事判決                        八十八年度交訴字第一七二號
    公  訴  人  臺灣板橋地方法院檢察署檢察官
    被      告  乙○○
右列被告因過失致死案件，經檢察官提起公訴（八十八年度偵續字第二三七號），本
院判決如左：
    主      文
乙○○無罪。
    理      由
一、公訴意旨略以：被告乙○○（起訴書誤繕為丙○○）於民國（下同）八十七年六
    月十八日下午十一時許，駕駛車牌號碼ＥＶ─六二一二號自用小客車，沿臺北縣
    板橋市○○路，由板橋市往土城市方向行駛，途經板橋市○○路與南雅西路三○
    一巷巷口時，應注意會車時保持安全間隔，並注意車前狀況，隨時採取必要之安
    全措施，依當時夜間有光線，該處路況為彎路，柏油路面乾燥無缺陷及障礙物，
    視距良好，復無不能注意之情形，竟貿然跨越道路中心分向線，侵入來車車道行
    駛，車身向右駛回遵行車道時，疏未注意同路段由土城市往板橋市方向之吳遵三
    正騎乘車牌號碼ＳＤＵ－三一一號輕型機車迎面而來，乙○○因閃煞不及，乃撞
    擊被害人吳遵三之機車，致吳遵三在中心線上人車倒地，因而受有氣胸、血胸等
    傷害，雖經送醫仍不治死亡，因認被告乙○○涉犯刑法第二百七十六條第一項之
    過失致死罪嫌。
二、公訴人認被告乙○○涉犯上開罪名，無非係以被告坦承駕駛前開自用小客車於前
    揭時、地與被害人發生擦撞一事，又被告駕駛之前開小客車於車禍後，經警拍照
    ，左後輪胎爆胎、左後視鏡全碎、左側前後門間有刮痕、左前葉子板凹損，再者
    ，依交通事故調查報告表之現場圖及照片顯示，機車方向燈蓋之碎落物散在中心
    線上而刮地痕自中心線上在被害人車道上延伸至慢車道分隔線上，雖被告已移動
    自用小客車之原位，仍可知撞擊點係在中心線上，足徵被告與被害人雙方均未保
    持距離中心線之安全距離，另被告駕車跨越中心分向線侵入來車道行駛，車身向
    右斜駛回遵行車道時而肇事乙情，臺灣省車輛行車事故覆議鑑定委員會鑑定意見
    亦同此見解等為其主要論據。
三、惟按犯罪事實應依證據認定之，無證據不得推定其犯罪事實；又不能證明被告犯
    罪者，應諭知無罪之判決，刑事訴訟法第一百五十四條、第三百零一條第一項分
    別定有明文。次按事實之認定，應憑證據，如未能發現相當證據，或證據不足以
    證明，自不能以推測或擬制之方法，以為裁判基礎；又認定不利於被告之事實，
    須依積極證據，苟積極證據不足為不利於被告事實之認定時，即應為有利於被告
    之認定，更不必有何有利之證據（參見最高法院四十年台上字第八六號、三十年
    上字第八一六號判例）。又汽車駕駛人依規定遵守交通規則行車時，得信賴其他
    汽車駕駛人亦能遵守交通規則，故關於他人違規行為所導致之危險，僅就可預見
    ，且有充足時間可採取適當之措施以避免結果之發生時，負其責任，對於他人突
    發不可知之違規行為並無防止之義務。又刑法上之過失犯，以行為人對於犯罪結
    果之發生按其情節應注意，並能注意，而不注意者，始克相當；若事出突然，依
    當時情形，不能注意時，縱有結果發生，仍不得令負過失責任，均合先敘明。
四、訊據被告乙○○固坦承於前揭時地與被害人吳遵三發生擦撞，而被害人確因本件
    車禍造成氣胸、血胸不治死亡等情，惟堅決否認有何過失犯行，辯稱：因被害人
    騎乘機車突然自伊左側踰越中心分向線，機車手把擦撞伊所駕駛之汽車之左後視
    鏡，伊實無法反應，亦未預料被害人會踰越中心分向線（黃虛線）與伊所駕駛之
    車輛擦撞等語為辯。
五、經查：
（一）自交通事故調查報告表（見臺灣板橋地方法院檢察署八十七年度相字第七五九
      號相驗卷第七頁）及照片（見臺灣板橋地方法院檢察署八十七年度相字第七五
      九號相驗卷後所附及臺灣板橋地方法院檢察署八十八年度偵續字第二三七號偵
      查卷第八頁）以觀，固然被害人騎乘之機車之方向燈蓋之碎落物散在中心線上
      而刮地痕自中心線上旁被害人行向車道上延伸至路側車輛停放線上（公訴人誤
      繕為慢車道分隔線）屬實，但復觀乎前開交通事故調查報告表及照片足知：
      １、被告所駕車輛之左後視鏡遭撞破且左前車窗遭該後視鏡撞擊並留下後視鏡
      之印記，而後視鏡之碎片係掉於被告行向車道內之中心分向線（黃虛線）旁。
      ２、被害人倒地之情況係下肢位於中心分向線上，而頭部位於被告行向車道內
      ，其身體與中心分向線約成四十五度之夾角。３、被害人所騎乘之機車係車頭
      轉向以機車左側面倒地，而身體倒地處附近留下其所騎乘之機車方向燈蓋之碎
      片，而機車僅左側有明顯之磨地痕，右側則無；復參酌證人即當時由被告駕車
      搭載之甲○○於偵查中及本院審理時經隔離訊問證稱：「我們到現場時看到對
      方快速在蛇行，乙○○稍為減速並靠邊，在我們沒有防備約二秒鐘，死者從我
      們左側滑行過去，我們就下車查看。」、「（當時車流量如何？）在我們車道
      前面沒有車，對向車道只有死者機車開過來。」（見臺灣板橋地方法院檢察署
      八十七年度相字第七五九號相驗卷第十頁背面）、「（被告的車有無超車越過
      中心線？）沒有，當時被告的車前面沒有車不用超車，當時車速很慢，我們遠
      遠的就看到被害人的機車在蛇行，而我們就說怎麼會有人這樣騎車，而後，被
      害人就來撞我們的車了。被告的車也沒有越過中心線。」（見本院八十八年十
      二月七日訊問筆錄）、「（八十七年六月十八日下午十一時是否搭被告的車與
      吳遵三發生車禍，經過情形如何？）是，我當時看到對面有一輛車蛇行過來，
      晚上看起來白白的，在很遠的地方就看到了，會車時，被害人的車一個大蛇行
      就擦撞到了我們的車子的左照後鏡，他就滑到後面去，我坐在車內沒有聽到很
      大的撞擊聲。」、「（當時你坐的車有超車嗎？）沒有，因為前方沒有車，且
      我從很遠的地方就看到被害人在蛇行了。」、「（被告的車子有無超過中心線
      ？）沒有。」（見本院八十九年六月十四日訊問筆錄），此核與被告所供：「
      當時我開車載我朋友要回家，行經案發地點時，突（然）看見有一個人從對向
      車道騎機車，以蛇行方式騎來，待他騎到我汽車旁時突然往我這邊車道靠，並
      撞到我的後照鏡後跌到，待我停車查看時，他已倒在地上‧‧‧‧‧。」（見
      臺灣板橋地方法院檢察署八十七年度相字第七五九號第三頁背面）」、「當天
      晚上我送朋友甲○○由臺北市往土城，中途經現場時有看到對方在對向車道快
      速蛇行，我們還在車上討論對方怎麼這樣開車，我將車子減速靠外側，突然一
      個大動作蛇行往我車子衝過來，從我車子旁邊擦撞過去，我的左後視鏡被撞壞
      掉，接著聽到機車滑倒聲音，我就馬上停車。」（見臺灣板橋地方法院檢察署
      八十七年度相字第七五九號相驗卷之第九頁背面、第十頁正面）等語核屬相符
      ，又被害人於本件車禍後送醫，經檢測其血中酒精濃度為２９９ｍｇ＼ｄｌ（
      換算為呼氣酒精濃度值即每公升一‧四九五毫克），此有亞東紀念醫院八十九
      年七月七日八九亞門六四－二字第一六一○號函在卷足憑，而依醫學實驗所得
      之經驗法則：吐氣中酒精濃度達每公升○‧五五毫克時其平衡感與障礙度升高
      ，肇事率為平常人之十倍，而吐氣中酒精濃度達每公升○‧八五毫克時，會有
      噁心、步履蹣跚現象，肇事率為平常人之五十倍，而吐氣中酒精濃度若達每公
      升一‧五毫克時，則會有呆滯木僵、可能昏迷之現象，此亦有身體酒精濃度與
      肇事率（行為表現）之關係表附卷足按，而被害人於肇事後旋經送醫檢測之酒
      精濃度業已達上開程度，是其駕駛控制力已陷於嚴重減低。參酌互核上開情事
      ，是被告所辯被害人突然於會車時超越中心分向線而在被告駕駛行向車道之左
      後視鏡掉落處發生擦撞即非無據，尚難認係因被告踰越中心分向線而於車身向
      右斜駛回遵行車道時，與迎面而來之被害人於機車方向燈蓋碎片散落處發生擦
      撞（因若如此，則依物理慣性原理，被害人倒地位置及機車倒地刮地痕之起點
      應係更偏離中心分向線而往被害人行向車道之右側）；至於起訴書執臺灣省車
      輛行車事故覆議鑑定委員會八十七年十二月十八日交覆字第八七一一四七號函
      ，而謂被告駕車跨越中心分向線侵入來車車道行駛云云；但前開函文係源於本
      案車禍經臺灣省臺北縣區車輛行車事故鑑定委員會鑑定認肇事原因係「甲方（
      即被害人）未靠道路右側行駛」（此鑑定意見書見臺灣板橋地方法院檢察署八
      十七年度相字第七五九號第二十一、二十二頁），嗣經告訴人聲請檢察官送覆
      議，而該函文內容係：「本案因吳君業已死亡，僅有岳君一方之供詞，且小客
      車現場位置已移動，亦缺乏其他佐證跡證資料，本會無法遽予鑑定。惟依小客
      車車損情形及吳車車後刮地痕遺留情形，研析本案肇事應以岳車跨越中心線侵
      入來車車道行駛，車身向右斜駛回遵行車道時，與迎面駛來之吳君輕機車發生
      擦撞之可能性較大。」，其漏未審酌證人甲○○之證言及被害人之酒醉程度，
      又未對倒地位置、機車刮地痕予以合理之判斷，於自承無足夠之證據足供鑑定
      之情況下，遽謂「岳車跨越中心線侵入來車車道行駛，車身向右斜駛回遵行車
      道時，與迎面駛來之吳君輕機車發生擦撞之『可能性較大』」，自難據以為不
      利被告之認定。
（二）公訴人認被告應注意會車相互之間隔不得少於半公尺，並應注意車前狀況，並
      隨時採取必要之安全措施（即援引道路交通安全規則第一百條第五款、第九十
      四條第三項之規定），且依肇事當時狀況，又非不能注意，被告竟疏於注意，
      因而肇事自有過失云云；然參酌互核被告所供、證人甲○○之證述及被害人之
      酒醉程度及倒地位置、刮地痕等，是被告所辯被害人係於行近被告所駕駛之車
      輛時始突然跨越中心分向線擦撞被告所駕車輛之後視鏡而失控倒地一節，尚非
      無據，業如前述；則依道路交通安全規定第九十九條第一項第一款之規定，機
      器腳踏車行駛之車道，在未劃分快慢車道之道路本應靠右行駛，被告依規定而
      行駛於自己之行向車道內時，得信賴被害人亦能遵守交通規則而不致超越中心
      分向線而發生擦撞，故就嗣後被害人之越線之違規行為所導致之危險，實難認
      已可預見（雖見被害人蛇行，並非即得預見其會越過中心分向線），且有充足
      時間可採取適當之措施以避免結果之發生，被告自不應負過失之責。
六、綜合上述，是被告前開所辯，非無可採，公訴人認被告涉有上開犯行，尚難認已
    有足證被告犯行之相當證據，揆諸前開說明，即不得遽以為不利於被告之認定，
    則被告之行為自與刑法第二百七十六條第一項過失致死之構成要件不符。此外，
    本院復查無其他積極證據足以證明被告確有公訴人所指之過失致死犯行，既不能
    證明被告犯罪，即應為被告無罪之諭知。
據上論斷，應依刑事訴訟法第三百零一條第一項前段，判決如主文。
本案經檢察官洪清秀到庭執行職務。
中      華      民      國      八十九      年    七      月    二十八  日
                                      臺灣板橋地方法院交通法庭
                                          法  官  陳  鴻  清
右正本證明與原本無異。
如不服本判決，應於判決送達後十日內，向本院提出上訴狀。
                                          書記官  林  蔚  然
中      華      民      國      八十九      年    八      月    三      日


司法院資訊處製作；財團法人民間司法改革基金會備份。
